臺灣高等法院臺南分院刑事判決
111年度上訴字第299號
上  訴  人  
即  被  告  乙○○





指定辯護人  本院公設辯護人簡松柏  
上列上訴人因家暴殺人未遂等案件，不服臺灣嘉義地方法院110
年度訴字第278號中華民國110年12月30日第一審判決（起訴案號
：臺灣嘉義地方檢察署109年度偵緝字第403號），提起上訴，本
院判決如下：
    主  文
原判決撤銷。
乙○○犯殺人未遂罪，處有期徒刑伍年貳月。
    事  實
一、乙○○與甲○前為男女朋友關係，並同住在嘉義市○區○○里0鄰○
    ○街000號6樓3住處內，彼此間具有家庭暴力防治法第3條第2
    款之家庭成員關係。詎乙○○於民國108年2月8日凌晨4時30分
    許，在上開住處客廳內，因不滿甲○懷疑其對感情不忠，雙
    方先發生口角爭執，在甲○依平日睡前習慣服用安眠藥後，
    將甲○壓倒在地並出手毆打甲○之臉、頭、手部，趁甲○躺在
    客廳地上時，取下甲○外套上之腰帶並繫在陽台鋁窗上，甲○
    為免繼續遭受毆打而欲逃離現場，於自客廳穿過陽台快跑到
    大門之際，乙○○明知人體頸部有動脈、呼吸道、頸椎通過等
    重要器官，倘用力掐壓或用繩索勒住將使人無法吸取空氣而
    窒息死亡，竟萌生基於縱使發生死亡結果也不違背其本意之
    殺人不確定故意，出手將甲○拉回陽台，再將甲○之脖子吊掛
    在腰帶上，直至甲○無力攻擊並昏迷後，方始將甲○抱下放置
    於客廳之沙發上，致甲○受有意識不清、嘴唇撕裂傷、脖子
    掐挫傷、雙足背瘀青、右側大拇指挫傷等傷害。期間乙○○尚
    於同日上午5時54分許先撥打電話購買檳榔後，待同日上午7
    時23分許穿著短褲下樓拿取檳榔後，再上樓更換為長褲後，
    未及拿走手機，即於同日上午7時54分許離開現場。幸於同
    日下午1時30分許，甲○之胞弟○○○欲拿水果給甲○而前往上址
    ，待以鑰匙開啟大門後，見甲○趴在客廳沙發上，雙膝跪在
    地上，立即報警送醫救治，方未生死亡結果而未遂，始循線
    查悉上情。
二、案經甲○訴由嘉義市政府警察局第一分局報告臺灣嘉義地方
    檢察署檢察官偵查起訴。
    理  由
壹、程序部分：
(一)查本件檢察官、被告及辯護人對於下述本院採為認定犯罪事
    實依據之各項傳聞證據（供述證據）之證據能力，於本院行
    準備程序時均表示同意有證據能力（見本院卷第61頁），另
    本院審酌該等證據之取得過程並無出於違法不當情事，與本
    案待證事實間復具有相當之關聯性，並經原審及本院於審判
    期日就上開證據依法進行調查、辯論，是依刑事訴訟法第15
    9條之5第1項規定，均有證據能力，以之為本案證據並無不
    當，自得採為本件認定事實之基礎。另其餘本判決所採之非
    供述證據亦均經法定程序取得，無不得為證據之情形，自均
    有證據能力。　　
(二)起訴書之犯罪事實欄記載「乙○○基於傷害人身體之意思，除
    與甲○發生肢體衝突外，復持衣帶勒住甲○之脖子，直至甲○
    無力攻擊後方始放開，致甲○於上開肢體衝突中受有意識不
    清、…脖子掐挫傷、…等傷害。」等情，原審判決書事實欄則
    記載「將甲○壓倒在地並出手毆打甲○之臉、頭、手部，趁甲
    ○躺在客廳地上時，取下甲○外套上之腰帶並繫在陽台鋁窗上
    ，甲○為免繼續遭受毆打而欲逃離現場，於自客廳穿過陽台
    快跑到大門之際，乙○○…竟萌生基於縱使發生死亡結果也不
    違背其本意之殺人不確定故意，出手將甲○拉回陽台，再將
    甲○之脖子吊掛在腰帶上，直至甲○無力攻擊並昏迷後，方始
    將甲○抱下放置於客廳之沙發上，致甲○受有意識不清、…脖
    子掐挫傷、…等傷害。」等情，本院認二者之基本社會事實
    同一，合先敘明。
貳、實體部分：　　　　 
一、認定犯罪事實所憑之證據及理由：
    訊據被告乙○○固坦認案發當時與告訴人為男女朋友關係，並
    同住於上址，於案發當天有因口角爭執而拉扯，於拉扯之際
    造成告訴人受傷，伊願坦承傷害犯行，惟矢口否認有何殺人
    未遂之犯行，辯稱：㈠那時候拉扯完，吵完，我說我們兩個
    互相冷靜一下，我打電話叫檳榔，她有說等你拿檳榔回來之
    後，看要怎麼樣再說，她橫躺在客廳那一個三人座的沙發上
    ，我則是坐在沙發的角落。跟我發生衝突之前她有吃藥，但
    當時她躺著跟我講話時，她沒有昏迷、意識不清的現象。㈡
    後來檳榔已經外送到樓下，我下樓去拿檳榔，等我回來就發
    現門被反鎖了。我從窗戶有看到告訴人已經吊在鋁窗旁邊，
    我拿雨傘透過鋁窗戳告訴人的額頭，想把告訴人弄下來，後
    來有弄下來，她跌下來後有撞到落地窗的玻璃，我一直呼喊
    她，她都沒有回應我，我有重複問她，後來有聽到她的回應
    ，我說要不要幫我開門，但她都沒有回應，所以我就搭車回
    宜蘭。㈢我沒有用手、繩子或起訴書所載的衣帶或者原審判
    決所載的腰帶勒她脖子，我也沒有用腰帶將她脖子掛在鋁窗
    上，不知道告訴人脖子上為何有勒痕。當天我連看到那條腰
    帶也沒有，我也沒有去做綁腰帶的這個動作，那我怎麼去做
    把她懸吊的動作，而且我抱她的力氣，要把她吊在上面去，
    以我的力氣也不太可能，那是有高度的。㈣在我拿檳榔之前
    ，家裡根本沒有像照片這樣亂，家裡是很整齊的云云。經查
    ：
(一)被告於案發當日凌晨4時30分許，因不滿告訴人甲○懷疑其與
    其他女性友人相從過密，發生口角衝突後，在告訴人依平日
    睡前習慣服用安眠藥後，竟出手毆打告訴人之臉、頭、手部
    ，再取下告訴人外套上之腰帶而繫在陽台之鐵窗上，見告訴
    人從客廳穿過陽台快到大門前時，出手將告訴人拖回陽台上
    ，再將甲○之脖子吊掛在繫在陽台上之腰帶上，直至甲○無力
    攻擊並昏迷後，方始將甲○抱下放置於客廳之沙發上等情，
    業據證人即告訴人甲○於警詢、檢察事務官詢問時及原審審
    理中證述明確（警卷第9-15頁，交查848號卷第49-51、101-
    102頁，原審訴字卷第127-136、140-144、147-152頁），並
    有指認犯罪嫌疑人紀錄表（警卷第25-27頁）、手繪之住處
    平面圖（偵續卷第35頁，聲議卷第12頁）、LINE對話紀錄畫
    面翻拍照片（偵續卷第165-191頁）在卷可佐。又
    案發當日下午1時30分許，經告訴人胞弟○○○持鑰匙進入上址
    時，發現甲○趴在客廳沙發上，雙膝跪在地上，受有意識不
    清、嘴唇撕裂傷、脖子掐挫傷、雙足背瘀青、右側大拇指挫
    傷等傷害，經送醫治療始甦醒乙情，業據證人○○○於警詢、
    檢察事務官詢問時及原審審理中均證述明確（警卷第17-18
    頁，交查848號卷第47-49頁，原審訴字卷第154-164頁），
    及證人○○○手繪之甲○住處平面圖1份（交查848號卷第53頁）
    存卷可查。而告訴人受有上開傷勢，有戴德森醫療財團法人
    嘉義基督教醫院（乙種）診斷證明書（警卷第30頁，聲議卷
    第13頁，偵續卷第37頁）、戴德森醫療財團法人嘉義基督教
    醫院109年1月30日戴德森字第1090100177號函暨病歷（偵續
    卷第63-149頁）、傷勢照片（偵續卷第41-45頁，聲議卷第1
    5-17頁）附卷可稽。依案發現場照片（警卷第39-48頁）觀
    之，案發現場客廳內物品凌亂、地上有多處血跡，且陽台牆
    邊、地面及客廳通往陽台上的踏墊上均有血跡，陽台之鋁窗
    上綁有扣案之腰帶，告訴人頸部也有清楚之勒痕等情，又扣
    案之腰帶確存有告訴人之DNA，有內政部警政署刑事警察局1
    08年5月17日刑生字第1080032738號鑑定書（交查1836號卷
    第11-14頁）在卷可查。
(二)告訴人迭次指稱：案發日凌晨4-5時許，伊和被告吵架，伊
    就吃1顆到1顆半之正常使用量之安眠藥躺在沙發上睡覺，不
    肯依從被告之意進房間睡，被告即拖著伊入房間並出手毆打
    伊致流血，伊覺得很痛就大叫往外跑，後來被告就把伊拎回
    來拉到陽台，一個手抓起來伊兩腳懸空，以束帶將伊吊在鋁
    窗上，沒有幾秒很快的時間，伊的眼中有閃過女兒、兒子、
    媽媽、爸爸笑的臉，伊就暈倒整個人昏迷了，之後的事伊就
    不知道了，伊醒來的時候已經在醫院，伊也不知道身上的勒
    痕是怎麼樣等情（交查848號卷第49-50頁、原審易字卷第57
    -58頁、原審訴字卷第135-136頁）；另被告辯稱：我從窗戶
    有看到告訴人已經吊在鋁窗旁邊，我拿雨傘透過鋁窗戳告訴
    人的額頭，想把告訴人弄下來，後來有弄下來等語。又告訴
    人頸部所受之傷勢，經送法務部法醫研究所鑑定結果為「本
    案聲請人頸部傷痕，據檢送的嘉義市政府警察局第一分局刑
    案偵查卷宗第46頁到第48頁的彩色相片15到19所示：頸部傷
    痕為由前頸部往左耳下往上斜行的挫瘀傷，但右頸部未發現
    明顯傷痕，所用縊頸物品為寬平之腰帶。根據上述，左頸部
    往上斜行傷痕研判有可能為索溝，且並非為常見的遭人勒頸
    （水平繞頸）型態，但亦無右側索溝可見，研判頸部受縊頸
    物品施加力量在左右兩側並不平均，無法排除寬平質軟的腰
    帶可能因受力分散的關係而不一定會造成明顯的索溝形成，
    只是如果一般人未失去意識而遭人吊掛時，應會掙扎反抗，
    右頸部完全未遭受到外力的可能性較小。往上斜行的索溝只
    能說明可能曾經吊掛在縊頸物品上而形成」，有法務部法醫
    研究所109年3月23日法醫理字第10900016260號函在卷可稽
    （偵續卷第203頁）。是依告訴人之指訴及被告之供述，暨
    上開法醫研究所函，可知依告訴人頸部傷勢堪可判斷告訴人
    頸部確有遭吊掛之可能，而非遭人以束帶（腰帶）水平勒緊
    頸部所造成。辯護人於本院認本件並無告訴人及被告所述告
    訴人之脖子吊掛在鋁窗上腰帶這一幕云云（本院卷第104、1
    06頁），尚有誤會，合先敘明。
　　又依上說明，告訴人在未失去意識下遭吊掛時，其左頸部遭
    到外力可能性極大，核與告訴人上開證稱係遭被告徒手毆打
    流血並從大門拖到陽台強力以腰帶吊掛乙節相吻合。又本案
    經法醫石台平之鑑定結果認為「告訴人頸部傷痕是外力造成
    ，符合腰帶致傷」，有石法醫鑑定書1份（偵續卷第263 -26
    7 頁）存卷可查，參酌告訴人證述當時的身高為155公分，
    體重為45至48公斤，被告當時身高為170公分，體重將近80
    公斤（原審訴字卷第140頁），兩者相比，被告確實有將告
    訴人一把舉起掛在腰帶上之可能，可證告訴人之上開指訴，
    非空穴來風，確有所憑，堪以採信。
(三)本件告訴人是否有自殺（自縊）之可能？抑或係告訴人自導
    自演？　　
　⑴依檢察官到現場勘驗結果：告訴人住處大門距離被告所指之
    窗戶約103公分，窗戶沒有紗窗，拉開窗戶即可探頭出去，
    依現場模擬，自該窗戶手持雨傘朝陽台處伸，可碰到模擬人
    偶的頭部，但人偶摩擦係數較低，沒有辦法實驗力道是否足
    以用雨傘將頭部推離繩索，不過，將繩索拉直，無法扣住門
    閂等情，有臺灣嘉義地方檢察署勘驗筆錄（偵續卷第253-25
    5頁），復經原審囑託員警到現場進行勘查結果，經比對現
    場照片還原案發現場，並以類似之外套腰帶模擬，惟長度較
    原始腰帶短，依當時腰帶所綁之高度距離地面約180公分，
    腰帶下方距離地面約135公分，以告訴人之身高極為勉強，
    腳尖尚可著地；經實際模擬，雖自陽台窗戶可以雨傘碰觸到
    吊掛在該處之告訴人身體，但以腰帶索溝嵌入頸後及加上告
    訴人身體重量後，是無法將告訴人自腰帶上戳下；再者，現
    場大門後方門閂並無破壞痕跡，將現場模擬，若後方門閂上
    鎖並無法自外進入，而告訴人胞弟抵達現場時並無門閂上鎖
    情形等情，有嘉義市政府警察局第一分局110年10月5日嘉市
    警一偵字第1100078671號函暨查訪紀錄表、現場複勘報告、
    勘察現場照片及監視器錄影畫面翻拍照片（原審訴字卷第19
    7-217頁），是腰帶當時所綁之高度高達180公分，若依告訴
    人身高欲自行上吊於該處，自需有其他物品輔助攀爬，惟依
    案發現場照片（警卷第40頁）觀之，當時陽台地上並無可輔
    助爬高之物品，且告訴人自稱並無任何自縊動機：「我有一
    兒一女，還有動產、不動產超過1千萬元，還有父母要養，
    我為何要自殺，且我怎麼會在沒有寫任何遺囑之情況下自殺
    」「我不是會做自殺這種事的女人，我沒有自殺經驗」「如
    果我在套房裡面自殺的話，他跟我都在場，依他的體格，他
    不會拿剪刀剪斷那條繩子嗎？」（原審易字卷第57頁，原審
    訴字卷第134-135頁），衡情若告訴人在被告面前自縊者，
    則將遭被告阻止而失敗；若告訴人確有自縊動機及決心，並
    趁被告外出將門閂上鎖後自縊，則其自身恐已因此而送命，
    又何以向被告提告傷害及索賠？在在均難認告訴人有自行以
    腰帶上吊自縊之可能。
　⑵告訴人陳稱並無自導自演動機：「如果我在套房裡面自殺的
    話，他跟我都在場，依他的體格，他不會拿剪刀剪斷那條繩
    子嗎？所以怎麼會說我自導自演。如果說是我自導自演，當
    下他在屋內只要拿剪刀喀擦，布就斷了。」（原審訴字卷第
    134-135頁），退步言之，若謂告訴人係趁被告下樓時自導
    自演，則其動機為何？僅為了栽贓嫁禍讓他人誤以為係被告
    所為？然上吊自縊係高風險之動作，極可能在瞬間即喪失生
    命，若弄假成真，豈非得不償失？又何以向被告提告傷害及
    索賠？是尚難想像告訴人會自導自演上吊自縊這一劇。
　⑶依常情，若非被告所為，被告何須與告訴人以新台幣（下同
    ）50萬元達成和解？
　⑷綜上，本件告訴人並無自行以腰帶上吊自縊之可能，亦無自
    導自演之必要，至堪認定。　　　
(四)被告前詞所辯，不合情理，不足採信：
　①告訴人有無自內部將門閂上鎖？　
　⑴自證人○○○於案發當時尚可進屋乙節，即可證明案發當時門閂
    並未自內部上鎖，參以被告於原審準備程序供稱：關上門要
    用鑰匙才能鎖上，打開也要用鑰匙，我們那個大門是如果沒
    有上鎖的話，從外面按壓把手就可以打開進門等語（見原審
    易字卷第54頁），輔以證人○○○於案發當天下午進入案發現
    場時，當時大門是上鎖狀態乙情，業據證人○○○於警詢時及
    原審審理中證述在卷（警卷第18頁，原審訴字卷第156頁）
    ，且被告自承：當時離開告訴人住處時，有將該住處鑰匙帶
    走等語（見原審訴字卷第265頁），可見當時被告離開現場
    時，應係故意以鑰匙將大門上鎖，而非如其所辯解係告訴人
    自內部將門閂上鎖而不得進入屋內。
  ⑵依當日監視器錄影畫面（交查848號卷第59-67頁）可知，被
    告分別有於案發當日上午7時23分14秒、30分28秒、39分31
    秒、45分22秒，均穿著短褲自電梯口進出大樓四次；另間隔
    不到10分鐘，即於同日7時54分24秒，改穿著長褲從側梯下
    樓離開後未再返回。參以被告於原審審理時辯稱當時有騎車
    欲找告訴人家人求救云云（原審訴字卷第263頁），對此，
    告訴人駁斥稱：機車鑰匙只有一副，就是我本身所有的鑰匙
    ，我平常都掛在包包上，當天也是掛在我的包包上；我沒有
    給被告我的機車鑰匙，我當初給他的鑰匙串只有一支大門的
    鑰匙跟一個電梯磁扣等語（原審易字卷第58頁，原審訴字卷
    第264、266頁），並有告訴人所有之鑰匙照片1張（原審易
    字卷第65頁）附卷可佐。則被告既能上下樓四次，並騎乘告
    訴人機車外出，顯見其下樓後應有返回屋內，取走告訴人掛
    在包包上之機車鑰匙，益徵告訴人並無自內部將門閂上鎖，
    該大門係被告以鑰匙上鎖乙情甚明。
　⑶至被告辯稱其所換取長褲係自七樓曬衣場所拿取，並非進入
    屋內更換云云，對此，告訴人亦駁斥稱：衣服都是我在洗，
    洗好都是曬在陽台，被告洗衣服頻率少之又少，縱使有洗也
    是曬在陽台上，且放在陽台一樣會乾，為何要曬在七樓等語
    （原審訴字卷第267頁），此外，被告並無提出證據以實其
    說，是此部分辯詞，亦不足採。　
　②被告所辯：我從窗戶有看到告訴人已經吊在鋁窗旁邊，我拿
    雨傘透過鋁窗戳告訴人的額頭，想把告訴人弄下來，後來有
    弄下來，她跌下來後有撞到落地窗的玻璃云云一節：
　⑴經警員到現場訪查結果，該樓層並未有鞋櫃上掛有雨傘之情
    形，而告訴人亦證稱其未在鞋櫃上掛雨傘等語，有嘉義市政
    府警察局第一分局110年10月5日嘉市警一偵字第1100078671
    號函暨訪查記錄表及原審審理筆錄（原審訴字卷第197-199
    、165頁）存卷可查。是被告所辯不知道告訴人頸部勒痕怎
    麼來，在下樓購買檳榔後返回住處就不得其門而入，我還有
    以雨傘穿過窗戶將告訴人戳下云云，即不可採。
　⑵若被告果真有以雨傘穿過窗戶將告訴人戳下，衡情應非只戳
    一下即可達成，且須用力戳始可，但何以告訴人之診斷證明
    書及傷勢照片（偵續卷第91、45頁），並未記載告訴人之額
    頭有受傷，及照片有顯現額頭受傷之情狀？
　⑶若被告果真有以雨傘穿過窗戶將吊掛在陽台鋁窗上之告訴人
    戳下，衡情告訴人倒地之位置應係在陽台上之大門邊，為何
    ○○○發現告訴人係腳在地上，頭趴在客廳沙發上，呈現迷糊
    狀況（交查848號卷第48頁）？顯見被告所辯不實。實情應
    係被告發現告訴人昏迷不醒，誤以為已經死亡，才將告訴人
    抱下，並佈置衣架散落一地及落地窗玻璃破裂之假象（詳後
    述）。　
　⑷至被告固尚辯稱看見告訴人以白色的布，將一頭綁在陽台曬
    衣的欄杆上，此時欄杆不穩掉下來，之後有撞到落地窗玻璃
    云云（見警卷第2頁，原審易字卷第52頁）；衡情，若係告
    訴人自陽台倒下的話而撞到玻璃導致破裂的話，身上理應會
    有遭玻璃割傷或刺傷之傷口，然現場破裂之落地窗上並無沾
    有任何血跡，有現場照片（警卷第50頁）可查，而告訴人身
    上除嘴唇有撕裂傷外，亦無遭玻璃所致之割刺傷。對此，告
    訴人則證稱：在與被告發生口角及肢體衝突、包括昏迷之前
    都沒有碰到落地窗的玻璃跟衣架，是從醫院回來後才發現那
    裡破掉，且昏迷前現場衣架也沒有散落在地上等語（原審訴
    字卷第164-165頁），是依現場跡證既無符合被告所述之情
    節，輔以被告捨以對外求助不為，反而事後迅速離開現場之
    行為觀之（詳下述），應以告訴人之證述較為可採，認現場
    衣架散落一地及落地窗玻璃破裂應為被告事後故佈疑陣，營
    造兩人肢體衝突激烈以致過程中不慎傷害告訴人及告訴人自
    縊後摔落之假象，以掩飾其罪行。
(五)被告所為是基於傷害犯意或殺人犯意？　　　　　
　⑴按刑法上殺人未遂罪與傷害罪之區別，本視加害人有無「殺
    意」為先決條件，而所謂殺意指奪取他人生命之意，應以行
    為人行為時之心理意思為準，不能因加害人與被害人無深仇
    大恨，即認無殺人之故意。又被害人所受之傷害程度，雖不
    能據為認定有無殺意之唯一標準，但加害人之下手情形如何
    ，於審究犯意方面，仍不失為重要參考資料，自應審酌當時
    情況，視其有無持兇器、兇器種類、下手輕重及加害部位等
    以為判斷之參考（最高法院96年度台上字第7278號判決意旨
    參照）。是殺人犯意之存否，須參酌各方面直接、間接證據
    ，諸如行為人與被害人之關係、衝突起因、攻擊力道、被害
    人受傷部位及傷勢、行為人事後態度等一切客觀情狀全盤審
    酌考量之。又刑法上所稱之犯意、故意，係指行為人對於構
    成犯罪之事實，明知並有意使其發生或預見其發生而其發生
    並不違背其本意，前者為直接故意，後者為間接故意，換言
    之行為人對其行為實現犯罪構成要件已有所預見，進而容認
    其發生，主觀上即具備有犯罪故意。另按人體頭、頸部為人
    之生命中樞，頸部有動脈、呼吸道、頸椎通過等重要器官，
    倘用力掐壓或用繩索勒住，將使人無法吸取空氣而窒息，極
    易肇致死亡之結果，此為眾所周知之事。查被告於案發時為
    具有一定智識程度之成年人，對此自難諉為不知，竟於前揭
    時、地，持腰帶將告訴人之脖子吊掛在鋁窗上，至告訴人昏
    迷後，仍不為任何救護行為，而逃離現場，顯已無視告訴人
    生命之存亡，由此亦足認被告對其所為足以造成告訴人死亡
    之結果，並不違背其本意，足認其主觀上有殺人之未必故意
    。且參酌告訴人於案發當日下午2時20分送至醫院急診室，
    經診斷受有意識不清、嘴唇撕裂傷（1.5公分）、脖子掐挫
    傷、雙足背瘀青、右側大拇指挫傷等傷害，且頸部疑似有勒
    痕，於緊急治療21小時50分鐘後因狀況穩定，於同年2月9日
    上午12時10分離開急診，此有上開病歷、診斷證明書及傷勢
    照片（警卷第30頁，偵續卷第67-149、157-159頁）在卷可
    查，而告訴人證述在遭被告吊掛於腰帶當時，安眠藥尚未發
    揮作用，當時還很激動，不到1分鐘即已失去意識（原審訴
    字卷第132、143、150頁），待證人○○○抵達現場並將告訴人
    送醫時，告訴人當時仍呈現昏迷狀態，則告訴人昏迷時間，
    以被告於原審審理時陳述係於第一次上樓時即發現告訴人吊
    在陽台（原審訴字卷第263頁），依監視器錄影畫面時間之
    翻拍照片（交查848號卷第60頁）顯示，被告係於當天上午7
    時24分5秒許上樓起算至告訴人於當日下午2時送醫治療，保
    守估計已高達7至8小時之久，在告訴人頸部遭被告吊掛在陽
    台鋁窗上之行為觀之，腦部若持續一段時間缺氧，且未即時
    送醫治療，將使生命有發生高度危險之可能，甚為顯然。是
    本案雖無積極事證足資認定被告係基於殺人之直接故意所為
    ，然揆諸上情，被告於行為時，主觀上應認為有殺人之不確
    定故意存在甚明。
　⑵被告於警詢時辯稱：「直到當日7時30分許，我打電話去檳榔
    攤叫檳榔外送，我下樓拿檳榔付錢完再回到樓上時，我發現
    門遭到甲○反鎖，我就到樓下我的機車上拿門的鑰匙，再次
    回到樓上準備開門進去，這時才發現甲○是用内鎖將門鎖上
    ，我用鑰匙也無法開啟，我從樓梯間窗戶看到甲○拿著一條
    白色的布，將一頭綁在陽台曬衣的欄杆上，此時欄杆不穩掉
    下來，我就下樓先騎乘機車出門要去找她弟弟或媽媽，騎到
    半路我才想到我的手機在屋内，然後我就折返回到○○街，上
    樓時又看到甲○將白色的布綁在陽台的鋁窗上面，人已經吊
    在陽台且臉色變黑，我在窗外一直喊甲○的名字，但是她都
    沒有回應」云云（警卷第2頁），核與其於原審審理時辯稱
    ：「（問：慌亂之下，未及整理及收拾其隨身衣物及用品，
    即匆忙離開現場？到哪裡去？您有沒有通知您的親友或甲○
    的親友，甲○昏迷或受傷的狀況？或者，請人協助甲○就醫？
    ）我第一次下去，好像是東西沒有拿，所以第一次上去，我
    就看到告訴人吊在陽台窗戶那邊，那時候我就有把她弄下來
    ，我自己有緊張，我就去樓下，我騎機車要騎去她另外一個
    家，後來想到我沒有電話，因為那家樓下的警衛要有人帶或
    有認識，才有辦法進去，後來我騎到半路又繞回來，敲門並
    跟告訴人對話，問她可不可以起來幫我開門，我有聽到她的
    聲音，她沒有任何動作，沒有幫我開門，我有稍微在外面等
    一下，就是要上去樓上七樓那邊坐一下，之後我才上去換長
    褲走，我們洗的衣服，有時候會放到樓上去曬。我的電話在
    家裡面，我身上沒有任何電話，我就沒有打電話給我的親友
    或甲○的親友」云云，前後供述已有不一，且既已見告訴人
    吊在陽台上且臉色變黑，當可直接下樓請警衛或路人幫忙報
    警即可，被告竟捨此不為，反而騎乘機車外出找尋告訴人家
    人求救，甚至從容上樓換成長褲後，長揚而去返回宜蘭住處
    ，均未再為任何報警求救事宜，則被告上開所辯不僅與常情
    不合，依其毫無協助告訴人就醫之動機，更可顯露其確有放
    任告訴人於死之主觀意圖。　
(六)綜上所述，被告上開所辯，僅為臨訟卸詞，無足可採。本件
    事證已臻明確，應依法論罪科刑。　
二、論罪：
  ㈠按家庭暴力防治法所稱之「家庭暴力」，係指家庭成員間實
    施身體、精神或經濟上之騷擾、控制、脅迫或其他不法侵害
    之行為；又所稱「家庭暴力罪」者，則指家庭成員間故意實
    施家庭暴力行為而成立其他法律所規定之犯罪，家庭暴力防
    治法第2條第1款、第2款分別定有明文。查被告與告訴人前
    為同居之男女朋友關係，業為被告及告訴人一致供陳（原審
    訴字卷第128、139-140、261頁)，是2人具有家庭暴力防治
    法第3條第4款所定之家庭成員關係。又被告上開殺人未遂犯
    行，屬家庭成員間實施身體不法侵害之行為，為家庭暴力防
    治法第2條第1款所稱之家庭暴力，惟因家庭暴力防治法並無
    相關罰則規定，是仍應依刑法之規定予以論罪科刑。
  ㈡核被告所為，係犯刑法第271條第2項、第1項殺人未遂罪。公
    訴意旨認被告僅犯刑法第277條第1項之傷害罪嫌，容有未洽
    ，惟因二者基本社會事實同一，並經原審及本院當庭告知變
    更後之前開罪名（原審易字卷第58頁、訴字卷第78、123頁
    ，本院卷第54、92頁），無礙其防禦權，爰依法變更起訴法
    條。
  ㈢被告已著手於殺人行為之實行而不遂，爰依刑法第25條第2項
    規定減輕其刑。
三、原審以被告上開殺人未遂犯行，罪證明確，因予論罪科刑，
    固非無見，惟查，被告雖於110年12月底之前僅給付告訴人4
    萬元，未依調解筆錄所載應於110年9月28日前先給付8萬元
　　之條件履行，致原審認其誠意不足，惟查被告於本院審理時
    提出匯款單以示已補足第1期之8萬元及後續皆有依和解條件
    按月給付1萬元（詳下述），原審「未及審酌」量刑因子有
    變更之上情，致量刑過重，自有未洽。被告上訴意旨雖坦承
    有傷害犯行，惟仍否認有殺人未遂犯行，指摘原判決不當，
    固無理由，惟原判決既有上開可議之處，仍屬無可維持，應
    予撤銷改判。爰以行為人責任為基礎，審酌被告與告訴人間
    為前男女朋友關係，本應互敬互愛，僅因被告不滿告訴人之
    言行，即在住處為上揭犯行，視法律為無物，更嚴重侵害告
    訴人之身心健康，破壞社會秩序，行為應予譴責，又其犯後
    就犯罪經過皆避重就輕，顯然未能坦然面對、省思自身犯行
    之錯誤；另考量被告業於原審審理中與告訴人以50萬元達成
    和解（原審訴字卷第169-170頁），除於110年9月至12月各
    給付1萬元，共4萬元外（原審卷第277頁電話紀錄表），並
    於111年1月10日給付7萬元（補足第1期款）、2月7日給付1
    萬元（給付1月份款）、1萬5百元（清償另筆借款債務）、3
    月1日給付2萬元（給付2月份款，另1萬元清償另筆借款債務
    ）、3月28日給付1萬元（給付3月份款）、3月29日給付1萬
    元（清償另筆借款債務）、4月28日給付1萬元（給付4月份
    款）、5月3日給付1萬6百元（清償另筆借款債務）（本院卷
    第119、121、123頁匯款單），另於5月29日給付1萬元，雖
    未完全填補告訴人之損害，但已依調解筆錄所載條件履行（
    本院卷第127-128頁公務電話紀錄），尚見其誠意，暨考量
    被告自述教育程度為國中畢業，從事廚師，月薪2萬5千元，
    案發當時無業，離婚，有3名分別為高中、國中、小學之未
    成年子女，目前皆由前妻扶養，未領有殘障手冊，亦無重大
    傷病之家庭生活經濟狀況，告訴人表示依法判決之意見（原
    審訴字卷第270頁），兼衡被告之素行、智識程度、家庭經
    濟狀況、本件犯罪所生危害程度等一切情狀，量處如主文第
    2項所示之刑，以資儆懲。至於扣案之腰帶固供被告本案殺
    人未遂所用，惟為告訴人所有，非被告所有，亦非違禁物，
    自不予宣告沒收，併此敘明。
據上論斷，應依刑事訴訟法第369條第1項前段、第364條、第299
條第1項前段、第300條，刑法第271條第2項、第1項、第25條第2
項，判決如主文。
本案經檢察官侯德人提起公訴，檢察官柯怡伶到庭執行職務。
中　　華　　民　　國　　111 　年　　6 　　月　　8 　　日
                  刑事第一庭    審判長法　官  楊清安
                                      法　官  蕭于哲
                                      法　官  陳顯榮
以上正本證明與原本無異。
如不服本判決應於收受送達後20日內向本院提出上訴書狀，其未
敘述上訴理由者，並得於提起上訴後20日內向本院補提理由書（
均須按他造當事人之人數附繕本）「切勿逕送上級法院」。
　　　　　　　　　　　　　　　　　　　書記官  陳筱婷　　
中　　華　　民　　國　　111 　年　　6 　　月　　8 　　日
附錄本件論罪科刑法條：
刑法第271條：
殺人者，處死刑、無期徒刑或10年以上有期徒刑。
前項之未遂犯罰之。
預備犯第1 項之罪者，處2 年以下有期徒刑。